臺灣高雄地方法院刑事判決　　　　　　　 九十一年度易字第二三一八號
　　公　訴　人　臺灣高雄地方法院檢察署檢察官
　　被　　　告　乙○○
右列被告因違反電子遊戲場業管理條例案件，經檢察官提起公訴（九十一年度偵字第
四六一二號），本院判決如左：
    主  文
乙○○違反未依電子遊戲場業管理條例規定辦理營利事業登記者，不得經營遊戲電子
遊戲場業之規定，處有期徒刑參月，如易科罰金，以參佰元折算壹日。
扣案之電子遊戲機「麻將」壹台（含ＩＣ板壹塊）、「金象王」壹台（含ＩＣ板壹塊
）、「動物柏青哥」貳台（各含ＩＣ板壹塊）、「大舞台」貳台（各含ＩＣ板壹塊）
、「娃娃機」陸台（各含ＩＣ板壹塊）及機具內硬幣新臺幣參萬捌仟肆百玖拾元均沒
收。
    事  實
一、乙○○明知未依電子遊戲場業管理條例規定辦理營利事業登記者，不得經營電子
    遊戲場業，竟在未依法向主管機關申請核准設立電子遊戲場登記之情形下，擅自
    於民國（下同）九十一年一月一日起，在向丙○○頂讓原由丙○○所經營，址設
    於高雄縣永安鄉○○路七八之二一號「軒豪商行」（即富爾樂便利商行）後，即
    於上址便利商行內，設置「麻將」一台、「金象王」一台、「動物柏青哥」二台
    、「大舞台」二台、「娃娃機」六台等利用電、電子、電腦、機械或其他類似方
    式操縱，以產生或顯示聲光影像、圖案、動作之電子遊樂機台，供不特定人投幣
    打玩，而經營電子遊戲場業。嗣於九十一年一月十四日十二時三十分許，為警在
    上址查獲，並扣得乙○○所有上開電子遊樂機台（含ＩＣ板）共十二台，及機具
    內硬幣新臺幣（下同）三萬八千四百九十元。
二、案經高雄縣警察局岡山分局報告臺灣高雄地方法院檢察署檢察官偵查起訴。
    理  由
一、訊據被告乙○○對於右開事實坦承不諱，核與證人即經警查獲當時任職於右開軒
    豪商行擔任店員惟與被告乙○○並無犯意聯絡之丁○○及經警查獲之時在場打玩
    電子遊戲機之邱繼德於警訊時所供述之情節相符，被告之自白應為真實而可採信
    ；此外，復有高雄縣警察局岡山分局營業場所檢查紀錄一紙、查獲照片十八幀在
    卷及上開電子遊戲機台暨ＩＣ板及機具內硬幣三萬八千四百九十元扣案可稽，綜
    上所述，被告犯罪事證明確，犯行已堪認定，依法應予論科。
二、按電子遊戲場業管理條例第四條第一項前段規定「本條例所稱電子遊戲機，指利
    用電、電子、電腦、機械或其他類似方式操縱，以產生或顯示聲光、影像、圖案
    、動作之遊戲機具」，故上開營業中之機台，自屬電子遊戲機無訛。次按所謂「
    經營電子遊戲場業」，並不以專營或主要營業為設置電子遊戲機，經不特定人娛
    樂之營利事業為限，業經主管機關經濟部於八十九年九月十九日以經（八九）商
    字第八九二一八一五八號函釋明確，應以被告是否有經營此事業為準，縱被告所
    營事業雖非主要或專營電子遊戲機，仍有同條例之適用。次按電子遊戲場業管理
    條例第十五條規定之立法意旨係為健全電子遊戲場之營業秩序，明定任何人未依
    該條例規定辦理電子遊戲場業之營利事業登記者，不得經營電子遊戲場業，是以
    騎樓、走道、寺廟、補習班等場所，自不得設置電子遊戲機營業，此亦有經濟部
    八十九年三月七日經（八九）商字第八九○○五五二一號函釋一紙在卷可參。至
    電子遊戲場業管理條例雖係商業登記法之特別法，該條例未規定者，依商業登記
    法之規定，該條例第一條第二項固定有明文，惟一般未辦商業登記而開業，僅得
    連續處罰罰鍰，已無刑事處罰（八十八年十二月二十九日修正公佈），與本條例
    未辦電子遊戲場業登記須刑事處罰不同，立法上顯然欲以刑事罰管制電子遊戲場
    業，本條例第十五條所謂未依本條例規定辦理營利事業登記者，不得經營電子遊
    戲場業，當然包括符合要件，尚未登記即營業者及不符合要件，無從辦理登記而
    營業者，不能以行為人不具該條例之要件，謂其毋庸辦理登記，而不得予以刑事
    處罰。另商業登記法第四條第一項雖規定小規模商業免辦登記，惟電子遊戲場業
    並非中央主管機關經濟部所定之小規模商業，自不得以其電子遊戲之規模大小或
    營業額多少，謂其為免辦登記之商業。
三、核被告乙○○所為，係違反電子遊戲場業管理條例第十五條之未依電子遊戲場業
    管理條例規定辦理營利事業登記者，不得經營電子遊戲場業之規定，其違反同條
    例第十五條之規定，應依同條例第二十二條之規定處斷。公訴人雖認被告乙○○
    與丙○○二人間，就右開犯行，有犯意之聯絡及行為之分擔，應依共同正犯論處
    ，惟訊據證人丙○○堅詞否認有與被告乙○○共犯右開犯行，辯稱：並未與被告
    在永安鄉○○路一起擺設電動玩具，本件查獲的台子原本係伊在經營，但後來被
    警察查獲以後就沒有繼續營業，且警察還叫我不能將台子搬走，嗣後伊就把店頂
    讓給乙○○，至於不能辦理營利事業變更登記是因為伊有罰金未繳，故不能變更
    ，又因為未辦理營利事業變更登記，故上開軒豪超商電費繳費之名義人還是伊，
    被告定期要給付電費給伊，並非分紅等語（見本院九十一年九月二十五日審判筆
    錄），核與被告所述係向證人丙○○頂讓前開「軒豪商行」等詞相符，並有訂讓
    契約書一份附卷可佐，故並無積極證據足堪認定證人丙○○與被告就本件犯行，
    有犯意聯絡及行為分擔，併此敘明。爰審酌被告在未向主管機關申請電子遊戲場
    之設立登記，即擅自經營電子遊戲場業，其犯罪之動機及目的均不足取，惟念其
    經營時間不長，尚查無有何重大之獲利情事，所犯情節尚非嚴重及其犯後坦承犯
    行態度良好等一切情狀，量處如主文所示之刑，並諭知易科罰金之折算標準，以
    資懲儆。至扣案如事實欄所示電子遊戲機具十二台，係被告供犯罪所用之物，且
    屬被告所有，其餘扣案之硬幣三萬八千四百九十元則為被告犯本罪所得之物，均
    經被告供承在卷，爰分別依刑法第三十八條第一項第二款、第三款之規定，併予
    宣告沒收。
四、至被告雖曾因於九十一年一月十六日起，在高雄縣岡山鎮「駿瑜商行」擺設電子
    遊戲機具，而違反電子遊戲場業管理條之規定，經本院鳳山簡易庭於九十一年七
    月十八日以九十一年度鳳簡字六二二號簡易刑事判決判處拘役五十日，然依被告
    自承：在高雄縣岡山鎮「駿瑜商行」擺設電子遊戲具，係在本件經警查獲後，再
    頂下「駿瑜商行」經營等語（見本院九十一年八月三十日審判筆錄），則被告本
    件違反電子遊戲場業管理條例之犯行，與右開經本院鳳山簡易庭於九十一年七月
    十八日以九十一年度鳳簡字六二二號簡易刑事判決判處拘役五十日所認定之事實
    ，並非基於概括犯意為之，故本件本院仍得加以實體審判，合併敘明。
據上論斷，應依刑事訴訟法第二百九十九條第一項前段，電子遊戲場業管理條例第二
十二條，刑法第十一條前段、第四十一條第一項、第三十八條第一項第二款、第三款
，罰金罰鍰提高標準條例第二條，判決如主文。
本案經檢察官甲○○到庭執行職務。
中      華      民      國      九十一      年      十      月  三十    日
                                  臺灣高雄地方法院刑事第六庭
                                      法  官  李怡諄
右正本證明與原本無異。
如不服本判決，應於判決送達後十日內，向本院提出上訴狀。
                                      書記官  陳孟瑩
中    華    民    國    九十一    年       十      月      三十        日
附錄本件論罪條文：
電子遊戲場業管理條例第二十二條
違反第十五條規定者，處行為人一年以下有期徒刑、拘役或科或併科新台幣五十萬元
以上二百五十萬元以下罰金。
